臺灣高等法院臺中分院民事判決　　　九十年度訴字第一六號
　　　原　　　告　丙○○
　　　　　　　　　乙○○即楊瑞.
　　　　　　　　　丁○○
　　　　　　　　　戊○○即楊雲.
　　　訴訟代理人　蕭慶賢律師
　　　複　代理人　徐曉萍律師
　　　被　　　告　甲○○
　　　訴訟代理人　賴利水律師
　　　複　代理人　蘇俊維律師
右當事人間因被告傷害致死上訴案件，經原告提起附帶民事訴訟，請求損害賠償，由
本院刑事庭裁定移送審理，本院於於九十三年四月六日言詞辯論終結，茲判決如左：
被告應給付原告乙○○即楊瑞麟新臺幣玖拾玖萬捌仟柒佰玖拾伍元，給付原告戊○○
即楊雲雄、丁○○各新臺幣伍拾柒萬捌仟肆佰柒拾陸元，給付原告丙○○新臺幣肆拾
柒萬捌仟肆佰柒拾陸元，暨均自中華民國八十九年八月十一日起，至清償日止，按年
息百分之五計算之利息。
原告其餘之訴駁回。
訴訟費用由被告負擔。
本判決第一項所命之給付，原告乙○○、戊○○、丁○○、丙○○如依序各以新臺幣
拾萬仟元、壹拾玖萬仟元、壹拾玖萬仟元、壹拾陸萬元為被告預供擔保，
得假執行；但被告如於執行標的物拍定，變賣或物之交付前，各以新臺幣玖拾玖萬捌
仟柒佰玖拾伍元、伍拾柒萬捌仟肆佰柒拾陸元、伍拾柒萬捌仟肆佰柒拾陸元、肆拾柒
萬捌仟肆佰柒拾陸元為原告供擔保後，各得免為假執行。
原告其餘假執行之聲請駁回。
一、原告主張：兩造為鄰居，旱因被告欲在其屋後加蓋房及通行原告屋後之空地，
　　為原告等之被繼承人楊張金選阻止，暨被告之子林志宏曾與原告乙○○（原告楊
　　瑞麟）之子楊大賢發生肢體衝突，而致兩家不睦。民國（下同）八十八年五月十
　　一日晚間十一時許，原告乙○○之子媳楊大賢、林芳如夫妻甫踏入台中縣大里市
　　○○街一四六號劉福源經營之麵攤欲吃麵，適被告與其子楊志宏在內飲酒，雙方
　　互瞄一眼，引起被告不快，持酒瓶向楊大賢揚稱「看什麼看」，楊大賢、林芳如
　　認被告酒醉且意在挑釁，乃先退出屋外，由林芳如急電原告丙○○前往解圍，事
　　為原告等之被繼承人楊張金選獲悉，遂與其子即原告丙○○一起到現場關心，斯
　　時被告酒畢在麵店門口復籍助酒氣欲毆打楊大賢，原告丙○○見狀遂正面抱住被
　　告胸部，勸其停止施暴，同時原告等之被繼承人楊張金選亦上前勸解，詎被告竟
　　基於傷害之故意，以尚可活動之手捏挾楊張金選唇頰，並用力將其往後推，楊張
　　金選不支遂即仰倒，致頭部先撞及劉福源置於門口附近之桶器後再碰撞地面，使
　　頭部外傷合併腦挫傷及右側硬膜外血腫、右側頭皮挫傷、唇部挫傷及左下頜骨處
　　腫脹合併瘀青，雖經丙○○發覺送醫救治，但終因其本身血管脆弱及患有糖尿病
　　、肝功能差、硬化而引發多項之併發症，延至八十八年七月三十日下午四時十六
　　分左右仍不治死亡。楊張金選因被告之犯罪侵權行為受傷住院，由原告乙○○支
　　付醫藥費共新台幣（下同）九千五百四十四元（已剔除電話費及陪床費），由中
　　央健保局依楊張金選所投保之全民健康保險而支付醫療費用七十一萬三千九百零
　　四元。其後楊張金選死亡，由原告乙○○支出殯葬費用共四十四萬八千零二十五
　　元。以上皆為被告侵權行為所生之損害，自應由被告負責賠償。其中健保局支付
　　之醫藥費用，依繼承之法律關係，被告應給付原告四人各十七萬八千四百七十六
　　元。又楊張金選為原告四人之母親，因原告父親早於七十五年間辭世，十餘多年
　　來，全賴母親一人辛苦持家，迄亡故前，均與原告共同生活，為全家之精神支柱
　　，茲因被告之故意犯罪侵權行為，致使原告等驟失慈母，哀痛逾恆，精神上之痛
　　苦，實無法以言語形容；原告四人，爰各請求八十萬元之精神慰撫金。合計被告
　　應給付原告乙○○一百四十三萬六千零四十五元正；給付原告丙○○、戊○○、
　　丁○○三人各九十七萬八千四百七十六元等情，爰依民法第一百八十四條第一項
　　前段、第一百九十二條第一項、第一百九十四條及繼承之法律關係，提起本件訴
　　訟，求為命被告如數賠償給付伊等前害損害並均自起訴狀繕本送達翌日起至清償
　　日止，按年利率百分之五加計遲延利息之判決（原告乙○○原請求一百四十四萬
　　三千八百九十五元，嗣剔除陪床費用及電話費後，減縮請求如上）。
二、被告則否認有於右開時地推倒原告四人之被繼承人楊張金選致其受傷死亡之不法
　　事實，並以：伊於右開時地為原告丙○○以雙手連上身強力抱住，迄警員李秀明
　　趕至現場處理時，丙○○均未曾鬆手，伊於此種情形下，殊不可能推倒楊張金選
　　。據本院所查詢及所調病歷顯示，楊張金選早於八十二年間起，即罹高血壓、糖
　　尿病、蛋白尿及血糖控制不穩、頭暈不穩而在惠群診所及仁愛醫院就醫，其或由
　　家中急奔至現場，而發生頭暈，站立不穩而跌倒，或見其子丙○○抱住伊，致情
　　緒高昂而肇致病狀入院，均與伊無關。否則，其既已急救送醫，何以未表明何因
　　受傷及立即報案？是原告等顯以其母楊張金選之病死事實，事後捏造事實，以刑
　　事不實訴追伊，藉詞向伊索賠，其請求均無理由等語，資為抗辯。
三、查原告主張被告與其子林志宏於八十八年五月十一日晚上十一時左右，在台中縣
　　大里立新街一四六號劉福源所經營之麵攤吃麵及喝酒，適乙○○之子楊大賢及其
　　媳婦林芳如夫妻，亦進入該麵攤要吃麵，雙方互望一眼，因倆家稍早曾因被告欲
　　在其屋子後方蓋房，及其家中鐵捲門無法啟動，欲通行原告屋後之空地，均遭
　　楊張金選制止暨因楊大賢與林志宏曾發生肢體衝突，造成彼此互有心結未解，被
　　告即持酒瓶向楊大賢稱：看什麼看，楊大賢、林芳如因見甲○○酒醉認其意在挑
　　釁惟恐發生意外乃先退出屋外，林芳如旋以電話聯絡其二叔即原告丙○○前來解
　　圍，事後為楊母楊張金選所獲悉，遂與丙○○趕往現場，而被告父子於吃完麵欲
　　離去時，見楊大賢、林芳如又折返該麵店，在麵店門口處，楊大賢即與其子林志
　　宏互相拉扯毆打，被告一時情急欲打楊大賢之際，適丙○○趕抵現場，即從正面
　　抱住甲○○胸部，以制止其施暴，而尾隨在丙○○後方之楊張金選見雙方場面火
　　爆，乃趨前向被告勸架，但被告不為所動，反與楊張金選互，並基於傷害之故
　　意，以手捏住楊張金選之唇頰，用力猛然將其往後推，楊母因不支倒地，致頭部
　　先撞及劉福源置於門口附近裝餘之桶器後再碰撞地面，使頭部外傷合併腦挫傷
　　及右側硬膜外血腫、右側頭皮挫傷、唇部挫傷及左下頷骨處腫脤合併瘀青，雖經
　　丙○○發覺送醫救治，但終因其本身血管脆弱及患有糖尿病、肝功能差、硬化而
　　引發多項之併發症，延至同年七月三十日下午四時十六分左右仍不治死亡，被告
　　所為涉犯傷害致死罪，已經檢察官提起公訴，分經一、二審刑事法庭判處傷害致
　　死之罪刑在案之事實，已據原告提出刑事判決正本乙件在卷為證，並經原告丙○
　　○及證人楊大賢、林芳如、警員李秀明在刑事案件審理中指證甚詳，且有仁愛醫
　　院出具之診斷證明書及以八十九年八日十一日仁總字第八九○八六三一號函附於
　　刑事卷可參。被告雖以上情置辯，惟查：(一)證人林芳如於刑事案件偵查及一審迭
　　稱：當時伊二叔丙○○抱著被告，但甲○○雙手還能活動，伊奶奶有勸架，被告
　　用手抓伊奶奶之下巴又往後推她一下，伊奶奶就倒下去頭部有撞到餿水桶是鐵桶
　　等語（八十八年度偵字第一八八八九號卷第十二頁、原審卷第二十一頁），於本
　　院刑事更一審亦稱：被告雙手還能動，所以他就用手去抓傷楊張金選的下巴往後
　　推她，楊張金選就跌倒，頭部撞倒餿水桶等語（見本院刑事更一審卷第四十八頁
　　）；與原告丙○○在刑事案件中所證：當時係林芳如打電話說甲○○拿酒瓶要打
　　伊姪子楊大賢，伊去時甲○○想打伊，但伊說大家認識他就沒有打伊，但他還繼
　　續要打楊大賢，被伊從正面抱住，但他雙手還能動，伊母親來勸架，被告就用手
　　捏挾伊母親，使她撞到鐵桶受傷等（相驗卷第四頁、第十二頁、刑事原審卷第二
　　十頁、第三十六頁）各節大致相符，雖證人劉福源稱：伊店裡之餿水桶是塑膠的
　　，可以裝五十公斤垃圾，沒有鐵桶的等語（本院刑事上訴卷第二十三頁），林芳
　　如於本院刑事前審改口稱：當時情形很亂，伊只知道桶子很硬，因為桶子只有搖
　　一下沒有倒，故稱係鐵製等語（本院刑事上訴卷第五十四頁），原告丙○○亦稱
　　：伊沒有注意到伊媽倒地後有無撞到東西（本院刑事上訴卷第一一一頁）；惟查
　　林芳如與原告丙○○就被告如何捏住被害人下巴往後推，使被害人倒地之案發過
　　程始終證歷如一，而案發當時正值深夜，情況又相當混亂，證人林芳如、丙○○
　　一時無法清楚辯明該餿水桶之材質，而誤認當時在麵店門口附近裝殘飯菜之桶器
　　係鐵製云云，要屬合理，故不能因之即推翻其證詞之真實性。況被害人當時左下
　　頷處確有合併瘀青（左下巴瘀青），此有仁愛醫院診斷證明書及診斷說明書附卷
　　足稽（同前第一八八八九號偵字卷第七頁、本院刑事上訴卷第三十五頁），與證
　　人林芳如及丙○○所稱：被告當時捏住死者之下巴之位置又相符合。依前開仁愛
　　醫院診斷證明書所載：「依患者至急診及住院時主訴其原因為與人爭執遭推倒造
　　成頭部受傷，其造成之原因係外傷應可確定，急診電腦斷層掃瞄發現大腦硬膜下
　　出血」，而被害人楊張金選於急診就醫當時意識既未陷於完全昏迷，則其就自己
　　如何跌倒受傷之原因，自知之甚詳，而告訴人於偵查中亦稱：其母稱被人推倒（
　　同前第一八八八九號偵字卷第十三頁）於本院刑事庭供稱「其母送醫入院精神還
　　好，有告訴其詳細經過，是被告捏她下巴，推倒她的，她不是自己跌倒的，其亦
　　看見其母下巴瘀青，嘴唇處破裂流血。」等語（見本院刑事更(一)卷第二三一頁）
　　，亦符合上開被害人受傷後就診情形；參以證人林芳如與被害人係至親，當時丙
　　○○又雙手抱住被告，楊大賢復與林志宏相互拉扯中，自無可能對被害人發生誤
　　打之情形，可見證人林芳如、丙○○供稱：被告雙手尚可活動，而推倒被害人，
　　並非無據。(二)雖證人即據報前往現場之警員李秀明稱：伊去現場時看見被告的雙
　　手被抱住等語（本院刑事上訴卷第二十三頁反面），然證人李秀明於偵查中證稱
　　：當時我們去時，老太太坐在地上由家屬扶著，我們到時，她坐在地上嘴角有流
　　血，老太太沒有說話，而她兒子說是甲○○推她的，我們去時，她已坐在地上，
　　被推之時，我們未看到等語（同前第一八八八九號偵字卷第十六頁），於本院刑
　　事更一審復證稱：我們現場時，沒有看到林志宏、楊大賢吵架，只看到丙○○抱
　　住被告，丙○○是從後面將被告的雙手環抱，死者是坐在地上，都是在同一地點
　　，約一、二公尺左右很近，嘴巴有流血，他也沒有跟我說什麼原因或其他事情，
　　我沒有看到死者是如何受傷坐在地上，是被推倒或是自己跌倒．．我問丙○○說
　　發生何事，他說楊大賢與林志宏打架，他們趕來勸架，．．在對街抱住被告，不
　　讓被告再跑到對面去打人」等語（本院刑事更一審卷第二十九頁），足見警員李
　　芳明到達案發現場時，係於被害人於麵店門口附近被推倒地之後，警員李芳明到
　　達當時，被害人係已坐在麵店對街，顯已經過一段時間，是警員李秀明所稱至現
　　場時丙○○是從後面將被告的雙手環抱，並不能因此推斷在此之前被告無法將被
　　害人推倒在地，且被告於警訊中復稱：伊不知楊張金選是不是被伊推倒或自己不
　　小心跌倒在地受傷等語（相驗卷第七頁），言詞甚不確定，退一步言，若如被告
　　所稱，被害人頭部碰撞質地堅固之器物及地面，非其推倒所致，而係被害人自己
　　不小心跌倒，則被害人左下巴瘀青如何而來？是被告辯稱當時伊雙手被丙○○抱
　　住無法動彈，已據前述，顯係畏罪飾卸之詞，不足採信，而警員李秀明於本院前
　　審所陳，係指事發之後，所為見聞，難為有利被告之認定。另證人即被告之子楊
　　志宏於本院刑事庭前審雖證稱：伊父即被告遭原告抱住，根本沒辦法打人云云（
　　見刑事上訴卷第一一四頁、第一四一頁），惟證人林志宏於警訊時就案發經過，
　　供稱：「我和我父親要離開麵攤時，楊大賢和丙○○兄弟和她母親楊張金選已經
　　在外面等我們，這時楊大賢將我按倒於地並打傷我，我並沒有看到楊張金選是被
　　何人推倒在地受傷的」等語（相驗卷第八頁），復於本院刑事更一審證稱：「我
　　與我父親在麵攤吃麵，後來楊大賢就強拉我到門口，丙○○就已經來到麵店，但
　　是我沒有看到楊張金選，楊大賢就把我推倒按壓在地上，我臉正面朝上，他打我
　　，並壓在我身上，我雙手有揮動，也要打他，丙○○抱住我父親也是在門口，兩
　　邊都在麵店外面附近，相差詎離不到三、四公尺，所以在我與他互毆時，我父親
　　要救我，丙○○就抱住他，我就有看到。我父親雙手被抱住，我不知道死者如何
　　倒地，後來是警員來之前，約十分鐘之間，我們兩人就沒有打了，那時候我才看
　　到死者是坐在地上，是在對街住家門口騎樓外面的地上」等語（本院刑事更一審
　　卷第二十七頁、第二十八頁）；核與證人楊大賢於刑事原審八十九年四月二十六
　　日審理時證稱：「當時我與林志宏在一起拉扯，林志宏根本沒有辦法看到其他人
　　」（刑事原審卷第三十六頁），於本院刑事更一審亦稱：「因為當時我與林志宏
　　在打架，兩人互毆、互相拉扯，情況很混亂，我沒有看到被告當時推倒死者情形
　　，也沒有看到丙○○有無將被告抱住，當時與林志宏正在打架，林志宏也不可能
　　看到，因為當時雙方都注意力集中與對方互毆，不可能分心注意其他人情形，所
　　以根本沒有辦法有注意力去看是否被告推倒楊張金選，也無法注意楊雲是否已經
　　將被告抱住」、「當時我與林志宏互毆時，兩人都倒地，我將他壓在地上，是在
　　麵店門口，我當時身體也比較勝，遮住他的視線，他不可能看到，而且當時兩人
　　也都出手在毆打」等語（本院刑事更一審卷第二十七頁、第二十八頁），均相吻
　　合，可見證人楊志宏前開所供被告根本沒辦法打人云云為臆測之詞，核與事實不
　　符，亦不能為被告有利之認定。(三)又被害人楊張金選於八十八年五月十二日至仁
　　愛醫院急診時，有後枕頭皮挫傷、皮下血腫、嘴角挫傷徵腫出血、左下巴瘀青，
　　經電腦斷層掃描發現有大腦硬膜下出血，因隨時可能危及生命，故至加護病房治
　　療，至八十八年五月二十四日，因病情改善而出院，繼續接受門診追蹤治療，旋
　　因血腫化成血水卻無法吸收，且量變大，於八十八年六月九日再度入院，並於當
　　日進行顱鑽血腫抽除手術，後第二日於八十八年六月十一日情況迅速惡化，經檢
　　查硬腦膜下再出血故予緊急開顱及血腫摘除，手術後情況未如預期改善，再予腦
　　部斷層掃描，發現患者之右腦內併發有顱內出血造成壓迫，再予開顱及血腫摘除
　　及減壓手術，但因患者本身同時有高血壓及糖尿病，腦血管脆弱，抵抗力差，再
　　加上開顱、呼吸器使用，氣管插管等多項措施，患者之合併症一一發生，如其抵
　　抗力差，造成硬腦膜外膿瘍，因肝硬化功能不良造成大量腹水，肺部使用呼吸器
　　及抵抗力差導致感染難纏之細菌感染終導致呼吸窘迫症，其最終直接死亡原因為
　　多種器官衰竭而死，造成多重器官衰竭死亡之前因是頭部外傷後顱內出血接受手
　　術，因患者血管脆弱及體質差而引發多項之併發症造成，與急診之頭部外傷有因
　　果關係，亦據財團法人仁愛綜合醫院於八十九年八月十一日以仁總字第八九○八
　　六三一號函覆在卷可憑（本院刑事上訴卷第三十五頁、第三十六頁），從而被害
　　人如非因其頭部外傷造成大腦硬膜下出血，血又無法自行吸收排除，有危及生命
　　之虞，而不得不前後進行開顱及血腫摘除，則縱其有高血壓、糖尿病等慢性病在
　　身，亦不致發生此死亡之結果。且死者楊張金選確因顱內出血併腦挫傷、頭部外
　　傷而亡，亦經臺灣臺中地方法院檢察署檢察官督同法醫師相驗屍體明確，製有驗
　　斷書、相驗屍體證明書各一份存卷可稽，均經本院調取上開案卷查核屬實，顯見
　　楊張金選之死亡亦與被告之傷害事實，應有相當因果關係，而被害人縱於本件案
　　發之前即患有糖尿病等症狀，惟係因被告推倒頭部受傷，致被害人死亡，已如上
　　述，且亦乏任何證據足以證明被害人案發時係自行跌倒受傷，被告空言辯稱被害
　　人係因糖尿病等症狀而途中自行摔倒云云，自乏根據，要不足採信。並請求調集
　　楊張金選生前所有病歷為死亡原因之鑑定，即核無必要。又本件案發不久，因被
　　害人住院後，腦部病情不穩定，出院後又入院，於治療期間希望治癒病況，原本
　　係因鄰居對本件有息事寧人意思，惟後來認被告不知悔改，被害人方對其子乙○
　　○表示要對被害人提出告訴，其後被害人死亡始由告訴人乙○○提出本件告訴之
　　情事，並據其供明在卷（見偵查卷第十三頁、刑事原審卷第五十一頁、刑事本院
　　更(一)卷第二三二頁），則本件雖事後於被害人死亡始由原告於八十八年八月十八
　　日依法提出對被告之告訴，要無與常情相違背，被告辯稱被害人及其家屬於事發
　　後遲遲未提出告訴，顯有不實云云，亦屬無據，本件事證明確，被告所辯，應為
　　事後卸責之詞，不足採信。綜上，原告主張被告有右開傷害其被繼承人楊張金選
　　致送醫救治無效死亡之侵權行為事實，堪認為真實。
四、按「因故意或過失不法侵害他人之權利者，負損害賠償責任」「不法侵害他人致
　　死者，對於醫療及增加生活上需要之費用殯葬費之人，亦應負損害賠償責任。」
　　「不法侵害他人致死者，被害人之父母、子、及配偶，雖非財產上之損失，亦得
　　請求賠償相當之金額。」民法第一百八十四條第一項前段、第一百九十二條第一
　　項、第一百九十四條分有定有明文。本件因被告涉有傷害致死之不法犯罪行為，
　　致被害人楊張金選因而死亡，原告等四人為被害人之子女，有原告提出之戶籍謄
　　本四件在卷足稽，其因楊張金選受傷住院及死亡，而受有損害，依上開法律規定
　　，請求被告賠償其損害，洵屬有據。茲就其請求賠償之損害應否准許分述如下：
　(一)醫療費用部分：
　　被害人楊張金選因受傷住院治療，計由原告乙○○為其支出醫療費用九千五百四
　　十四元，另由中央健保局依其所投保全民健康保險為其支出醫療費用七十一萬三
　　千九百零四元，此有財團法人仁愛綜合醫院所出具之醫療費用收據及出院費用明
　　細單影本各二份在卷可稽（見附民卷第一九－二二頁）。而上開醫療費用之支出
　　，均為治療楊張金選因本件受傷及相關併發各症所必要，並據財團法人仁愛綜合
　　醫院以九十三年二月六日仁總字第九三○二○○二二號、九十三年三月十一日仁
　　總字第九三○三○○二五號函查復本院明在卷（見本院卷(二)第一一五頁、第一
　　一九頁）。按保險制度，旨在保護被保險人，非為減輕損害加害人之責任；保險
　　給付請求權之發生，係以定有支付保險費之保險契約為基礎，與因侵權行為所生
　　之損害賠償請求權，並非出於同一原因，後者之損害賠償請求權，殊不因受領前
　　者之保險給付而喪失（最高法院六十八年度台上字第四十二號判例參照）。又按
　　全民健康保險法第一條後段固規定，就該法未規定之事項應適用保險法相關規定
　　。而全民健康保險性質上係屬健康、傷害保險，除有全民健康保險法第一百零三
　　條之規定，全民健康保險之保險人不得代位行使被保險人因保險事故所生對於第
　　三人之請求權，要無保險第五十三條規定適用之餘地。是全民健康保險之被保險
　　人，非因汽車交通事故受傷害，受領全民健康保險提供之醫療給付，其因侵權行
　　為所生之損害賠償請求權並不因而喪失（參照最高法院八十九年度台上字第八○
　　五號判決）。是被害人向加害人請求醫療費用，毋庸扣除全民健康所給付之部分
　　。本件被告因故意傷害之侵權行為，致被害人為予醫療而有上開醫療費用之支出
　　，依上開規定，自應由被告負賠償之責任。其中由原告乙○○所支付者，應由被
　　告賠償給付之。而被害人因傷致死，其生前因傷害所支出之醫藥費用，被害人之
　　繼承人得依繼承之法律關係，主張繼承被害人之損害賠償請求權，由全體繼承人
　　向加害人請求賠償（最高法院六十七年十二月五日民庭庭推總會決議參照）。是
　　由健保局所支付之七十一萬三千九百零四元醫療費用，自應由被告賠償與被害人
　　之繼承人即本件原告四人各十七萬八千四百七十六元，原告四人據以請求，依法
　　有據，自應准許。
　(二)殯葬費用部分：
　　本件被害人楊張金選死亡，由原告即其繼承人乙○○支出殯葬費用計四十四萬八
　　千零二十五元，固據其提出殯葬費用明細暨單據影本共十二張在卷為證。惟所謂
　　殯葬費用，指收殮費及埋葬費用而言，其為核給，應斟酌死者之身分、地位及經
　　濟情況與實際上有無必要為準（最高法院四十五年度台上字第四二○號判決參照
　　）。查原告所列上開費用，其中電子琴孝女車五、五○○元、電子唸佛車四、○
　　○○元、靈紙厝金銀山、金童玉女、紙車、紙皮箱共四五○○元、長毛巾十打共
　　四、八○○元、條毛巾盒十五打七、二○○元、手巾十五打三、六○○元、花毛
　　巾五打一、五○○元、禮盒二五個三、七五○元、白毛巾四八件二、四○○元，
　　合計二七、二五○元，均非收殮費用或埋葬費用，均無必要，不應准許，其餘共
　　四一○、七七五元核屬殯葬上所必要，其支出並與被害人楊張金選之身分、地位
　　相當，原告乙○○請求應由被告賠償給付，核屬有據，應予准許。
　(三)精神慰撫金部分：
　　原告四人主張被害人楊張金選為其四人之母親，因原告之父親早逝，十多年來，
　　全賴被害人楊張金選一人辛苦持家，為全家之精神支柱，惟被告之故意犯罪行為
　　，致使原告等驟失慈母，哀痛逾恆，精神上之痛苦，實無法以言語形容；原告等
　　為慰慈母在天之靈，多次要求被告前來捻香謝罪，均遭被告拒絕，迄至警員押解
　　被告至靈堂現場，被告仍態度惡劣，毫無懺悔之意。案發迄今已五年，被告不斷
　　編造各種理由掩飾犯行，無異一次又一次撕裂被害家屬的心理的傷口，致其等之
　　精神受創甚深，不言可喻，因此要求由被告給付精神慰藉金以資為安撫，洵屬有
　　據。惟按非財產上損害之慰藉金，固非如財產損失之有價額可以計算，但仍應以
　　被害人精神上所受之苦痛為準據。因此，就被害人精神上所受無形之苦痛判給慰
　　藉金，應審酌被害人之身分、地位、家境、經濟、能力、加害人之地位，俾資為
　　審判依據（最高法院四十八年度台上字第一九八二號裁判意旨參照）。查原告乙
　　○○為楊張金選之長子，係國小畢業，目前在中國大陸從事製鞋業，戊○○、丁
　　○○均國中畢業，且皆從事製造業，丙○○為國中畢業，有多次煙毒犯罪前科，
　　目前因案在監執行中，有原告等之陳報資料及台灣高等法院被告全國前案紀錄表
　　在卷可考。又被告為國中畢業，目前從事水電工，此據其於刑事案件警訊供明在
　　卷。茲審酌兩造之身分、地位、家境、經濟能力暨本件侵權行為損害之發生，實
　　由被告、被害人及原告丙○○三人之劇烈性格及衝突而起等情狀，認原告楊張雲
　　翔之請求慰撫金，以三十萬元為適當，其餘原告三人則以四十萬元為正當，超出
　　部分之請求，則非正當，不應准許。
五、綜上，原告四人得請求被告賠償之金額為乙○○九十九萬八千七百九十五元（即
　　：殯葬費用四一○、七七五元＋醫藥費九、五四四元及一七八、四七六元＋慰撫
　　金四○○、○○元－九九八＝七九五元），戊○○、丁○○均為五十七萬八千四
　　百七十六元（即慰撫金四○○、○○元＋醫藥費用一七八、四七六元＝五七八、
　　四七六元），丙○○為四十七萬八千四百七十六元（即慰撫金三○○、○○元＋
　　醫藥費用一七八、四七六元＝四七八、四七六元）。從而，原告四人依侵權行為
　　及繼承之法律關係，請求被告如數給付，並自起訴繕本送達翌日即八十九年八月
　　十一日起至清償日止，按年息百分之五計算之利息，為有理由，應予准許，爰據
　　以判命給付如上。至於厂之請求不應准許部分，其訴為無理由，應予駁回。
六、本判決命之給付，兩造陳明願供擔保，請求為假執行及免為假執行之宣告，依法
　　並無不合，爰酌定相當之擔保金額，分別宣告之。至原告之訴無理由，其訴既經
　　駁回，假執行之聲請已失所附麗，應一併駁回之。
七、據上論結，本件原告之訴，為一部有理由，一部無理由，依民事訴訟法第三百九
　　十條第二項、第三百九十二條第二項、第七十九條，判決如主文。
中　　　華　　　民　　　國　　九十三　　年　　　四　　　月　　 二十　　 日
~B1民事第五庭審判長法　官　陳滿賢
~B2　　　　　　　　法　官　古金男
~B3　　　　　　　　法　官　朱　樑
右為正本係照原本作成。
兩造均得上訴。
如對本判決上訴，須於收受判決送達後二十日內向本院提出上訴書狀，其未表明上訴
理由者，應於提出上訴後二十日內向本院提出上訴理由書(須按他造人數附具繕本)。
上訴時應提出委任律師或具有律師資格之人之委任狀；委任有律師資格者，另應附具
律師及格證書及釋明委任人與受任人有民事訴訟法第四百六十六條之一第一項但書或
第二項（詳附註）所定關係之釋明文書影本。
~B 　 　　　　　　書記官　陳秀真
中　　　華　　　民　　　國　　九十三　　年　　　四　　　月　　二十三　　日
附註：
民事訴訟法第四百六十六條之一（第一項、第二項）
對於第二審判決上訴，上訴人應委任律師為訴訟代理人。但上訴人或其法定代理人具
有律師資格者，不在此限。
上訴人之配偶、三親等內之血親、二親等內之姻親，或上訴人為法人、中央或地方機
關時，其所屬專任人員具有律師資格並經法院認為適當者，亦得為第三審訴訟代理人
。
                                                                        Ｈ
